臺灣高等法院臺中分院民事判決
110年度再易字第25號
再 審 原 告  尊約翰(Ioannis Zoumpouliaris )





再 審 被 告  游晨英 

上列當事人間請求損害賠償等事件，再審原告對於中華民國110
年3月16日本院108年度上字第388號確定判決，提起再審之訴，
本院不經言詞辯論，判決如下：
    主      文
再審之訴駁回。
再審訴訟費用由再審原告負擔。
    事實及理由
一、程序事項：
㈠、按訴訟標的對於共同訴訟之各人必須合一確定者，共同訴訟
    人中一人之行為有利益於共同訴訟人者，其效力及於全體；
    不利益者，對於全體不生效力，民事訴訟法第56條第1項第1
    款定有明文。次按民法第275條規定，連帶債務人中之一人
    受確定判決，而其判決非基於該債務人之個人關係者，為他
    債務人之利益，亦生效力。故債權人以各連帶債務人為共同
    被告提起給付之訴，被告一人提出非基於其個人關係之抗辯
    有理由者，對於被告各人即屬必須合一確定，自應適用民事
    訴訟法第56條第1項之規定（最高法院103年度台上字第2585
    號判決意旨參照）。本件再審被告以再審原告及訴外人甲○○
    為連帶債務人提起損害賠償之訴，經本院以108年度上字第3
    88號判決（下稱原確定判決）判命再審原告及甲○○應連帶給
    付再審被告新臺幣（下同）114萬6,942元本息，並經確定。
    嗣再審原告提起本件再審之訴，主張原確定判決誤認再審被
    告知悉損害之時點，及漏未審酌抵銷抗辯，而有判決理由內
    容與卷證不符、判決理由矛盾之違法。惟本件再審之訴為無
    理由（詳後述），對甲○○亦非有利，依前開說明，對未提起
    再審之訴之甲○○並無合一確定可言，是本件再審之訴效力不
    及於甲○○，爰不併列其為視同再審原告，先予敘明。
㈡、次按再審之訴，應於30日之不變期間內提起。前項期間，自
    判決確定時起算，判決於送達前確定者，自送達時起算；其
    再審之理由發生或知悉在後者，均自知悉時起算，民事訴訟
    法第500條第1項定有明文。原確定判決係於民國110年3月16
    日宣示時確定，該判決於110年3月22日送達再審原告，此有
    送達證書可證（見原確定判決卷第145頁）。再審原告於110
    年4月9日提起本件再審之訴（見本院卷第3頁收狀日期章）
    ，未逾30日之不變期間，當屬合法，先予敘明。
二、再審意旨略以：
　　再審被告前以795萬元委託再審原告及甲○○前往德國尋找「O
    ooooooo OoOooooooo」車款自小客車（下稱系爭車輛）並協
    助進口，因系爭車輛以二手車名義報關進口，遭財政部關務
    署基隆關裁處進口貨物所漏關稅額2倍、追繳進口貨物應納
    稅款、所漏貨物稅額罰鍰、所漏特種貨物及勞務稅額2倍及
    所漏營業稅額1.5倍等合計334萬6,942元，案經移送法務部
    行政執行署臺中分署（下稱臺中分署）強制執行，臺中分署
    於扣除再審原告自保稅倉庫領取系爭車輛時所繳交約220萬
    元之擔保款（俗稱押款具結放行，下稱系爭擔保款）後，於
    105年1月11日核發114萬6,942元執行命令扣押再審被告財產
    ，再審被告於105年1月19日繳清上開債務後，認受有334萬6
    ,942元罰鍰之損害及系爭車輛歷經3年又322天無法使用而受
    有折舊費345萬元之損害，而訴請再審原告及甲○○連帶賠償
    ，經原確定判決判命再審原告及甲○○應連帶給付再審被告11
    4萬6,942元本息，並經確定。惟再審被告於103年3月受通知
    補稅及取車時，即已知悉系爭車輛有竄改里程數及以舊車進
    口，及不實申報將受裁罰之事實，僅裁罰數額未定，原確定
    判決以再審被告受領裁罰處分書時，起算再審被告知悉受有
    侵權行為損害之時點，明顯將行政處分救濟期間之起算，誤
    為再審被告知悉受有損害之時點，而有民事訴訟法第496條
    第1項第1款適用法規顯有錯誤之再審事由。又再審原告為領
    車而代再審被告墊付系爭擔保款，再審被告負有返還之義務
    ，再審原告依民法第334條規定，以系爭擔保款與再審被告
    所繳納之114萬6942元罰鍰抵銷後，再審原告已無給付義務
    ，原確定判決漏未審酌，而有判決理由內容與卷證不符、判
    決理由矛盾之違法，爰依法提起本件再審之訴，並聲明：㈠
    原確定判決廢棄，㈡再審被告之上訴及追加之訴均駁回。
三、本院之判斷：
㈠、按民事訴訟法第496條第1項第1款所謂適用法規顯有錯誤，係
    指確定判決所適用之法規，顯然不合於法律規定，或與司法
    院現尚有效及大法官會議之解釋，或本院現尚有效之判例顯
    有違反，或消極的不適用法規，顯然影響裁判者而言，並不
    包括判決理由矛盾、理由不備、取捨證據及認定事實錯誤之
    情形在內（最高法院92年度台上字第320號判決要旨參照）
    。又因侵權行為所生之損害賠償請求權，自請求權人知有損
    害及賠償義務人時起，2年間不行使而消滅。民法第197條第
    1項定有明文。所謂知有損害及賠償義務人之「知」，係指
    明知，即該請求權之消滅時效，應以請求權人實際知悉損害
    及賠償義務人時起算。如當事人間就知之時間有所爭執，應
    由賠償義務人就請求權人知悉在前之事實，負舉證責任（最
    高法院109年度台上字第417號判決意旨參照）。經查，再審
    原告主張原確定判決誤將行政處分救濟期間之起算，作為再
    審被告知悉受損害時點，而有民事訴訟法第496條第1項第1
    款適用法規顯有錯誤之再審事由云云。惟原確定判決認定再
    審原告未能舉證證明再審被告於103年3月取走系爭車輛時必
    知悉需繳納罰緩之損害，且縱會有罰款，因再審原告已繳納
    系爭擔保款，而自保稅倉庫領取系爭車輛，再審原告既未能
    舉證證明再審被告尚知另需繳納罰鍰，則應至財政部關務署
    基隆關104年12月8日核定罰緩處分，並送達處分書於再審被
    告時，再審被告始知需另行繳納罰緩之損害，再審原告未能
    證明再審被告知悉在前，則再審被告於105年8月26日提起損
    害賠償之訴，尚未罹於2年時效，因而為不利再審原告及甲○
    ○之判決，經核並無適用法規錯誤之違法，再審論旨，係就
    原確定判決取捨證據、認定事實所為指摘，依上開最高法院
    裁判意旨所示，再審原告之主張，顯無理由。
㈡、次按所謂表明再審理由，必須指明確定裁判有同法第496條第
    1項所列何款再審事由，暨如何合於該款法定再審事由之具
    體情事，始為相當（最高法院109年度台抗字第1380號裁定
    要旨參照）。次查，再審程序係試圖推翻已生既判力之法律
    狀態，要求法院廢棄既有之確定裁判，就前訴訟程序為再開
    及續行，故屬對確定終局判決之非常救濟制度，程序上必須
    慎重為之，因而要求再審之審理程序，應先審查再審是否合
    法，其次，再審查有無再審聲請人所述之民事訴訟法第496
    條、第497條再審事由，具備上述二要件後，始得進而為本
    案之審理程序。本件再審原告僅主張另以對再審被告之返還
    擔保金債權，與再審被告所繳納之114萬6942元罰鍰抵銷後
    ，再審原告已無給付義務，原確定判決漏未審酌，而有原確
    定判決理由內容與卷證不符、判決理由矛盾之違法云云，惟
    並未具體指明原確定判決究竟符合民事訴訟法第496條第1項
    所列何款再審事由或第497條再審事由，已難認其符合提起
    再審之程式，自難認其已有合法表明再審理由，其提起本件
    再審，自非合法，應予駁回。
四、綜上所述，本件再審之訴為一部不合法、一部顯無理由，爰
    不經言詞辯論，逕以判決駁回之。
中　　華　　民　　國　　110 　年　　7 　　月　　30　　日
                  民事第二庭    審判長法　官  楊國精
　　　　　　　　　　　      　　　　　法　官  陳得利
　　　　　　　　　　　      　　　　　法　官  李立傑
正本係照原本作成。
不得上訴。
                                      書記官  李欣憲
中　　華　　民　　國　　110 　年　　7 　　月　　30　　日